【裁判字號】    94,上訴,2476
【裁判日期】    950125
【裁判案由】    強盜
【裁判全文】
臺灣高等法院臺中分院刑事判決        94年度上訴字第2476號
上  訴  人
即  被  告  丙○○
                    1號（
指定辯護人  本院公設辯護人  丁○○
上列上訴人因強盜案件，不服臺灣臺中地方法院94年度訴字第28
05號中華民國94年10月14日第一審判決（起訴案號：臺灣臺中地
方法院檢察署94年度偵字第12351號） ，提起上訴，本院判決如
下：
    主      文
上訴駁回。
    事      實
一、丙○○有賭博、違反麻醉藥品管理條例之犯罪紀錄。其於民
    國（下同）八十九年間，又因犯施用第二級毒品罪，經台灣
    台中地方法院判處有期徒刑三月確定，於八十九年十一月十
    三日執行完畢，仍不知悔改，復於九十四年七月三十日晚上
    某時，騎乘其前妻林昭良所有車牌號碼為ＶＰＩ－４７８號
    之輕型機車，由台中縣大里市往霧峰鄉方向行駛，於行經台
    中縣大里市○○路○段某處時，因不滿被騎乘車牌ＪＫＲ－
    ９２５號重型機車在同向行駛之乙○○所超越，丙○○遂於
    同日晚間九時許，在同路段一五七號前攔停乙○○所騎乘之
    上開重型機車，並出言大聲辱罵乙○○（辱罵內容不清楚，
    乙○○亦未提出公然侮辱之告訴）。乙○○下車後，見丙○
    ○甚為兇惡，為避免發生糾紛，乃轉身欲騎乘機車離去。詎
    丙○○見乙○○之頸上配戴一條金項鍊（重九．三七錢），
    竟意圖為自己不法之所有，趁乙○○轉身不及抗拒之際，以
    徒手方式，自乙○○側面將該條金項鍊扯下而實施搶奪之行
    為，並於得手後，將之放入其褲子口袋內。乙○○見其頸上
    配戴之金項鍊被搶，即趨前索討。惟丙○○為防護贓物，即
    從其所騎乘之ＶＰＩ－４７８號輕型機車之置物箱內，取出
    其所有已無鎚（榔）頭之握把（即起訴書及原審判決書所記
    載之「木質握把」，其長度共計二十一公分，其中以橡膠皮
    包覆之握把部分長度為十九公分，以下均簡稱為握把）一支
    ，對乙○○恫嚇稱：「不要過來，你再過來就讓你死」等語
    ，而當場對乙○○施以脅迫，致乙○○心生畏懼而放棄索討
    。之後，丙○○隨即於同日晚上九時五十分許，前往台中縣
    大里市○○路八七三號「萬寶銀樓」，將上開金項鍊以新臺
    幣（下同）一萬四千零五十五元售予不知情之銀樓負責人吳
    權玶，後再以此贓款當中之八千五百元，向姓名年籍不詳之
    友人購得ＢＥＮＱ廠牌手機一支。
二、嗣經乙○○到警局報案，報警循線於同日晚間十時三十分許
    ，在台中縣霧峰鄉○○○路七四巷八九弄一號丙○○住處門
    前，查獲正騎乘ＶＰＩ－４７８號輕型機車返家之丙○○，
    並在其身上扣得ＢＥＮＱ廠牌手機一支、及剩餘贓款五千五
    百五十五元。丙○○隨後即引導警員至台中市○○路與三民
    路口，扣得遭其丟棄之上開握把一支。
三、案經台中縣警察局霧峰分局報請台灣台中地方法院檢察署檢
    察官偵查起訴。
    理      由
一、本案上訴人即被告丙○○（以下簡稱為被告）雖坦承伊確有
    於上開時間，因騎乘其前妻林昭良所有車牌號碼為ＶＰＩ－
    ４７８號之輕型機車，在上開地點被同向騎乘車牌ＪＫＲ－
    ９２５號重型機車之被害人乙○○所超越，即於同日晚間九
    時許，在台中縣大里市○○路○段一五七號前攔停被害人乙
    ○○人、車，後並有出言辱罵被害人乙○○，及趁乙○○轉
    身要離去而不及抗拒之際，以徒手方式，又自被害人乙○○
    側面將其頸上配戴之一條金項鍊扯下而搶奪得逞，再持往上
    開「萬寶銀樓」將金項鍊以一萬四千零五十五元出售，並以
    此贓款當中之八千五百元向姓名年籍不詳之友人購得ＢＥＮ
    Ｑ廠牌手機一支等情，惟被告矢口否認其有為防護贓物而對
    被害人乙○○施加脅迫之行為，並辯稱：伊在動手拉扯掉乙
    ○○之金項鍊之後，當時可能要將此金項鍊放在伊所騎乘機
    車前面之置物櫃內，後在被害人乙○○走過來要與伊理論時
    ，伊剛好隨手拿到扣案之握把，乃作勢要丟掉，可能因此才
    造成乙○○之誤會，伊實無脅迫被害人乙○○之意，應不構
    成準強盜罪等語。
二、然查：
（一）就被告上開坦白承認之事項部分，核與被害人乙○○於偵
      、審中所指述及證述之情節相符，並有扣案之握把一支、
      臺中縣警察局霧峰分局扣押物品目錄表一紙及被告遭查獲
      情形之照片三張附卷可佐（參警卷第三二頁、第三七頁）
      ，且關於被告將被害人乙○○之金項鍊賣出得款一萬四千
      零五十五元，並以其中之八千五百元向姓名年籍不詳之友
      人購得ＢＥＮＱ廠牌手機一支等部分，亦經證人即「萬寶
      銀樓」之負責人吳權玶於警詢及檢察官偵訊時證述甚詳（
      見警卷第十九至二○頁、及偵卷第三五、三六頁），並有
      贓物認領保管單一紙（見警卷第三三頁）、證人吳權玶提
      出之萬寶銀樓金飾買入登記簿影本一紙、金項鍊照片二張
      （見偵卷第四○、四一頁）、臺中縣警察局霧峰分局扣押
      物品目錄表一紙附卷足據（見警卷第二八頁），及有扣案
      之ＢＥＮＱ廠牌手機一支、及剩餘贓款五千五百五十五元
      扣案可憑。再被告於警、偵訊中，亦曾供述：「因為我跟
      他會車時他用眼睛瞪我，所以我不爽一時衝動才從他的脖
      子扯下他的項鍊」（見警卷第十三頁）、「．．．．．．
      與被害人有發生口角，我才將被害人金項鍊拉下來」、「
      ．．．．．．被害人用異樣眼光看我，我才與其衝突，我
      才扯下其金項鍊」、「．．．．．．接著他轉身要走，我
      從背後有見他的金鍊子我就拉下來（見偵卷第十三、二六
      頁）等語。證人吳權玶在檢察官偵訊中，亦結證稱：「被
      告拿來賣時，該項鍊少了項鍊的鎖頭，他說因為鎖頭壞掉
      了，所以他要賣掉」之情（見偵卷第三五頁筆錄），足證
      上開金項鍊確係經被告搶奪而取得無誤。被告就上開部分
      所為之自白，與事實相符，足堪採信。
（二）另就本案被害人乙○○見其頸上配戴之金項鍊被搶，即趨
      前索討，惟被告為防護贓物，即從其所騎乘之ＶＰＩ－４
      ７８號輕型機車之置物箱內，取出其所有已無鎚（榔）頭
      之上開握把一支，對被害人乙○○恫嚇稱：「不要過來，
      你再過來就讓你死」等語，而當場對被害人乙○○施以脅
      迫，致被害人乙○○心生畏懼而放棄索討等情，亦據本案
      被害人乙○○指、證甚明。被害人乙○○之父親阮政福在
      檢察官偵訊中，亦結證稱：「被告拿走之該條金項鍊，是
      我媽媽留下來給我老婆，我老婆留下來給我兒子」等語（
      見偵卷第三三頁筆錄），故被害人乙○○於檢察官偵訊時
      ，指稱「這條鍊子對我來說非常重要」乙情（見偵卷第二
      五頁筆錄），應屬合理可信。被害人乙○○指證當時係因
      遭受被告手持上開握把，且以言語恫嚇：「不要過來，你
      再過來就讓你死」等語，心中感到害怕，才放棄索討該條
      金項鍊，核與常情相符，堪以採信。反係被告先於警訊供
      稱：「我拿一支鐵鎚握柄，當時我有對他說話，但忘記對
      他說什麼了」云云（見警卷第十三頁），嗣於偵查中辯稱
      ：「我們發生爭執，我才會講（你再過來就讓你死）那些
      話，之後，我拉下他的安全帽，之後才會順手搶下其項鍊
      」、「我是從機車拿出木棍（應係握把之誤）出來而已，
      我只是自然反應才拿出來，因為我手才剛斷掉」等語（見
      偵卷十四、二六頁），繼於原審法院再辯稱：「．．．．
      ．．我也不知道項鍊子在我機車腳踏板上，所以我才拿出
      那支木質握柄嚇阻他」等情（原審卷宗第五九頁），後在
      本院又為上開辯解，所辯前後不合，顯難採信。扣案已無
      鎚（榔）頭之握把，其長度共計二十一公分，其中以橡膠
      皮包覆之握把部分長度為十九公分，並經本院當庭勘驗明
      確。被告就此部分所為之辯解，顯係卸責之詞，不足採信
      。
（三）綜上理由，本案被告之犯罪事證明確，被告之犯行亦堪以
      認定，應予依法論科。
三、按刑法第三百二十九條準強盜罪之構成，只需行為人主觀上
    本乎防護贓物之目的而當場施予脅迫行為即足充之，至於具
    體之客觀外在情形如何，則非所問（參最高法院九十二年度
    臺上字第八七○號判決），是以被告為防護贓物手持扣案握
    把對被害人乙○○脅迫稱：「不要過來，你再過來就讓你死
    」等語，致乙○○心生畏怖停止追索，即已符合準強盜罪之
    構成要件。本案被告於搶奪被害人乙○○之金項鍊後，為防
    護贓物，而當場對被害人乙○○施以脅迫，核其所為，係犯
    刑法第三百二十九條、第三百二十八條第一項之準強盜罪。
    又被告曾於八十九年間，因犯施用第二級毒品罪，經台灣台
    中地方法院判處有期徒刑六月確定，於八十九年十一月十三
    日執行完畢之事實，有臺灣臺中地方法院檢察署刑案資料查
    註紀錄表、及本院被告全國前案紀錄表各一紙附卷可稽，被
    告在受此有期徒刑之執行完畢後，於五年內再犯本件有期徒
    刑以上之罪，為累犯，應依刑法第四十七條之規定加重其刑
    。扣案之握把一支，係被告所有，業經被告供明在卷。被告
    既復持以用供本案犯罪使用，爰依刑法第三十八條第一項第
    二款之規定宣告沒收。又依據刑法第三十八條第一項第三款
    規定所得宣告沒收之物，以該物屬於犯人者為必要。被告因
    財產犯罪取得持有之物，其法律性質係屬贓物，被告並不能
    因為犯罪而取得合法所有，固不待論，即使因贓物變得之財
    物，依據刑法第三百四十九條第三項之規定，仍以贓物論，
    被告亦無法取得合法所有。則本案被告將其因上開犯罪所取
    得之金項鍊一條予以變賣後，所獲得之上開款項，及以部分
    贓款購買之上開ＢＥＮＱ廠牌手機一支，應仍屬贓物之性質
    ，被告並無法因其犯罪而取得合法所有，尚無法依據刑法第
    三十八條第一項第三款之規定宣告沒收（公訴人聲請宣告沒
    收，尚有未洽）。至於經警在被告身上另外查扣之手機一支
    ，因與本案被告之犯罪無關，亦無從宣告沒收，併此敘明。
四、原審判決以被告之上開犯罪事證已甚明確而堪認定，乃審酌
    被告素行不佳、年輕力壯不思進取而犯本罪、其所犯對被害
    人乙○○所生損害、及犯罪之後雖仍飾詞圖卸刑責、但已經
    由其母蘇月娥與被害人乙○○達成民事和解而陪償損害（有
    和解書一紙附卷為證）等一切犯罪情狀，並依據刑事訴訟法
    第二百九十九條第一項前段、刑法第三百二十九條、第三百
    二十八條第一項、第四十七條、第三十八條第一項第二款等
    規定，量處被告有期徒刑五年八月，且將扣案之握把一支依
    法宣告沒收，其認事用法均無不合，量刑亦屬妥適。被告上
    訴意旨辯稱只犯搶奪罪，其上訴核無理由，應予駁回。又被
    告雖曾於本院準備程序辯稱：曾至醫院骨科開刀，被醫師植
    入金屬晶片，造成幻聽（行動受控），才犯本案等情。惟被
    告於檢察官偵查期間，即曾為此請求檢察官檢查其腦波，後
    又供稱沒有此事（見偵查卷宗第十四、三五頁）。且被告未
    就所辯上情提出任何可供調查之證據，此部分所辯亦悖離常
    情，本院認無依其聲請，查證國內醫院有無將金屬晶片植入
    人體之科技之必要，併此敘明。
五、據上論斷，應依刑事訴訟法第三百六十八條，判決如主文。
本案經檢察官甲○○到庭執行職務。
中    華    民    國    95    年    1     月    25    日
              刑事第三庭  審判長法  官  王  增  瑜
                                法  官  胡  忠  文
                                法  官  廖  柏  基
上列正本證明與原本無異。
如不服本判決應於收受送達後十日內向本院提出上訴書狀，其未
敘述上訴之理由者並得於提起上訴後十日內向本院補提理由書（
均須按他造當事人之人數附繕本）。
                                書記官  王  麗  英
中    華    民    國    95    年    1     月    25    日
附錄論罪科刑法條：
刑法第三百二十五條第一項：
意圖為自己或第三人不法之所有，而搶奪他人之動產者，處六月
以上五年以下有期徒刑。
刑法第三百二十九條：
竊盜或搶奪，因防護贓物、脫免逮捕或湮滅罪證，而當場施以強
暴脅迫者，以強盜論。
刑法第三百二十八條第一項：
意圖為自己或第三人不法之所有，以強暴、脅迫、藥劑、催眠術
或他法，至使不能抗拒，而取他人之物或使其交付者，為強盜罪
，處五年以上有期徒刑。
                                                      Ｒ


司法院資訊處製作；財團法人民間司法改革基金會備份。
